臺灣高等法院刑事判決　　　　　　　 100年度上訴字第1428號
上　訴　人
即　被　告　陳明德
指定辯護人　法律扶助律師陳怡文律師
上列上訴人因毒品危害防制條例案件，不服臺灣臺北地方法院99
年度訴緝字第216號，中華民國100年4月8日第一審判決（起訴案
號：臺灣臺北地方法院檢察署98年度偵字第21625、22167號），
提起上訴，本院判決如下：
    主  文
原判決撤銷。
陳明德販賣第一級毒品，累犯，處有期徒刑拾伍年陸月。扣案行
動電話壹具（含0000000000號門號SIM 卡壹枚）沒收
、未扣案販賣毒品所得新臺幣貳萬元沒收，如全部或一部不能沒
收時，以其財產抵償之；又販賣第二級毒品，累犯，處有期徒刑
年拾月。扣案行動電話壹具（含0000000000號門號
SIM 卡壹枚）沒收、未扣案販賣毒品所得新臺幣仟元沒收，如
全部或一部不能沒收時，以其財產抵償之。應執行有期徒刑拾捌
年。扣案行動電話壹具（含0000000000號門號SIM 卡
壹枚）沒收、未扣案販賣毒品所得新臺幣貳萬仟元沒收，如全
部或一部不能沒收時，以其財產抵償之。
    事  實
一、陳明德前因(1)施用毒品案件，經原審以90年度簡字第1751號
    判處有期徒刑6 月確定；(2)施用毒品案件，經原審以92年度
    易字第1803號判處應執行有期徒刑1 年；(3)違反毒品危害防
    制條例案件，經原審以93年度重訴字第32號判處無期徒刑，
    併科罰金新臺幣（下同）100 萬元，因不服上訴，經本院以
    94年度上重訴字第14號撤銷原判決，改處有期徒刑3 年確定
    ；(4)施用毒品案件，經原審以94年度易字第768 號判處有期
    徒刑1 年，經本院以94年度上易字第1397號判決上訴駁回確
    定；(5)偽造文書案件，經原審以94年度簡字第912 號判處有
    期徒刑4 月確定。嗣因中華民國96年罪犯減刑條例施行，前
    揭(3)、(4)、(5)案件，經本院以96年度聲減字第443 號裁定均
    減刑，並定應執行執行有期徒刑1 年11月確定，乃與(1)、(2)
    之案件接續執行，於96年11月24日縮短刑期執行完畢。
二、陳明德猶不知悔改，明知海洛因、安非他命分別係屬毒品危
    害防制條例第2 條第1項、第2項所規範之第一、二級毒品，
    未經許可，依法不得持有及販賣，竟意圖營利，分別基於販
    賣第一、二級毒品之犯意，先於民國97年11月30日9 時10分
    許，由李子儀以0000000000號門號與陳明德所有之00000000
    00號門號聯繫，並約定以2萬元之價格，出售海洛因1錢（約
    3.75公克）予李子儀，並於同日11時許，在臺北縣中和市○
    ○路大潤發賣場附近之不詳處所，由陳明德交付約定之海洛
    因1錢予李子儀，李子儀交付2萬元，而完成交易。又於98年
    5月9日1 時37分許，由李子儀以0000000000號門號與陳明德
    所有之0000000000號門號聯繫，約定以3000元之價格，販賣
    甲基安非他命1 公克予李子儀，於同日不詳時間，在臺北縣
    新店市○○路○ 段附近之不詳處所，由陳明德交付約定之甲
    基安非他命1 公克予李子儀，李子儀交付3000元，而完成交
    易。嗣因警方另案對李子儀等合法實施通訊監察，乃查知上
    情，於98年7月9日16時25分許持臺灣士林地方法院核發之搜
    索票，在臺北市○○區○○街56巷18號住處查獲，並扣得上
    述0000000000號門號之手機。
三、案經臺北市政府警察局大同分局報告臺灣士林地方法院檢察
    署呈請臺灣高等法院檢察署檢察長令轉臺灣臺北地方法院檢
    察署檢察官偵查後起訴。
    理  由
壹、證據能力
  (一)按被告以外之人於偵查中向檢察官所為陳述，除顯有不可信
    之情況者外，得為證據，同法第159條之1 第2項定有明文。
    偵查中對被告以外之人（包括證人、鑑定人、告訴人、被害
    人及共同被告等）所為之偵查筆錄，或被告以外之人向檢察
    官所提之書面陳述，性質上均屬傳聞證據。惟現階段刑事訴
    訟法規定檢察官代表國家偵查犯罪、實施公訴，依法其有訊
    問被告、證人及鑑定人之權，證人、鑑定人且須具結，而實
    務運作時，檢察官偵查中向被告以外之人所取得之陳述，原
    則上均能遵守法律規定，不致違法取供，其可信度極高，職
    是，被告以外之人前於偵查中已具結而為證述，除反對該項
    供述得具有證據能力之一方，已釋明「顯有不可信之情況」
    之理由外，應認該證人於偵查中之陳述具有證據能力。查被
    告辯護人雖於本院主張證人李子儀在警詢中稱：願意配合調
    查，希望檢察官可以讓他交保回去等語，足徵被告稱李子儀
    是警察嚇他，說不配合就不能交保，並非無據，而偵查係延
    續警詢中之陳述云云。然觀諸本件偵、審之過程，被告於98
    年7月10日檢察官詢問其關於李子儀指證向其2次購買毒品之
    意見時，被告均未指李子儀乃係遭警方恐嚇要求配合所致（
    見98偵9934號卷第33-34 頁），至原審審理初時亦未為如此
    主張（見原審訴卷(一)、(二)全卷），且迄被告於99年12月28日
    原審審理時亦僅表示：本案伊被警察抓的時候，警察當晚是
    把伊跟李子儀放在同一間牢房裡，伊說你欠伊錢，你還亂咬
    伊，李子儀說哪有可能。伊等2 人剛好是同一法官，如果是
    販賣的話，就要隔離，那天早上李子儀先去製作筆錄，後來
    警察問伊的時候，要伊要咬張文正，譯文監聽是張文正有像
    說到類似毒品的東西，後來李子儀做完筆錄，伊做完的時候
    ，警察告訴伊說伊不幫忙咬張文正，但李子儀有咬你，伊想
    說可否對質云云（見原審訴緝卷第43頁），顯亦未指述李子
    儀有告知其遭警方恐嚇要求配合，乃指控其販賣之情。而被
    告雖於100年3月22日原審審理時指稱：當初警察還不知道什
    麼事情，伊與李子儀還在同一間舍房裡面睡一晚，當時在舍
    房的時候，李子儀也是說我們2 人剛好是同一位檢察官開搜
    索票而已，他也是說他也是因為監聽譯文剛交保出來而已，
    而且也是大同分局抓他的，那天大同分局就說你若是不配合
    ，你不能交保，到時候還被收押禁見。李子儀咬伊部分，伊
    就說伊什麼時候有賣你，他也是說警察恐嚇他，伊說不能因
    為怕被收押就咬伊，但是警察說不要講話，送法院的時候，
    也是先送李子儀到法院才移送伊。李子儀98年7 月10日在大
    同分局偵查隊偵訊室接受警方詢問時，伊沒有在旁邊。是李
    子儀製作完筆錄的時候，坐在偵查隊三組的另一個角落，伊
    做完筆錄之後，伊與李子儀又坐在一起，伊就說你胡亂咬伊
    ，李子儀說是警察要伊配合的，後來警察馬上要把伊等分開
    ，後來李子儀就被送到法院云云（見原審訴緝卷第100反、1
    03頁）；然此與被告於100年5月23日本院審理時供稱：警察
    抓伊等時，不讓伊等交談，警察先移送李子儀。當時警察有
    恐嚇伊，所以伊相信警察也有恐嚇脅迫李子儀云云（見本院
    卷第56、57反頁）明顯相悖，已難採信。再參以本件係檢察
    官指揮臺北市政府警察局大同分局偵查隊員長期監控，於98
    年7月9日持士林地方法院所核發之搜索票、及該檢察官所簽
    發之拘票，前往被告住處執行搜索、拘提，有臺北市政府警
    察局大同分局解送人犯報告書、及臺灣士林地方法院所核發
    通訊監察書及其譯文、上開搜索票、拘票等文件附卷可稽（
    見98偵9934號卷第6-8、40-41、49-70 頁），則大同分局警
    員焉有不知本件尚待查證者，即係通訊監察譯文中被告與李
    子儀間疑似毒品交易之通話內容？又豈有在被告、李子儀均
    拒絕夜間訊問時，安排其2 人住同一房舍，而容任其等勾串
    ？又被告、李子儀均多次因毒品危害防制條例案件，歷經偵
    、審程序，有本院被告全國前案紀錄表各1 份附卷可稽（見
    本院卷第29-44、71-79頁），自應知悉通訊監察譯文顯示疑
    似毒品交易之內容，除自己涉及販賣毒品一方，而檢警仍未
    傳訊購買者釐清前，為避免勾串等，檢察官乃會聲請羈押並
    禁止接見通信，至否認有向電話通聯中疑似毒品賣家購買之
    一方，顯難以據此聲請羈押。而李子儀於98年1 月間因涉及
    販賣第一、二毒品罪嫌，經檢察官以98年偵字第1602號偵查
    起訴，有上開本院被告前案紀錄表可佐，足認李子儀於本案
    98年7月9日調查前之羈押、並禁止接見通信，乃因自己涉及
    販賣第一、二級毒品罪嫌，始遭檢察官向法院聲押獲准，又
    豈會如被告所辯李子儀係遭大同分局警員要求配合指證向被
    告購買毒品，否則將予收押，因而畏懼配合？至李子儀雖於
    警詢結束前，經警詢問有無意見補充時曾表示：我願意配合
    調查，希望檢察官可以讓伊交保云云，然依李子儀於該次警
    詢中，警方另有詢問他人指控有用衛星導航系統向李子儀換
    取甲基安非他命乙節之真實性，而李子儀即予以否認，則其
    於該筆錄結束前主動表示上情，僅可認其個人不欲再因販賣
    嫌疑而遭檢察官聲押而已，並不能證明警方有以恐嚇等不正
    方法而為取證。末徵以李子儀於警詢中指證被告販賣第一、
    二級毒品後，警方旋即提醒李子儀誣陷他人須負刑事責任（
    見98偵9934號卷第14頁）；而檢察官在令李子儀具結前，更
    詳敘其坦承向被告購買毒品施用，可能導致自己受追訴之虞
    ，及具結之義務、偽證之處罰（見98偵9934號卷第76頁），
    顯無任何恐嚇、脅迫李子儀之情狀。又被告多次歷經偵、審
    之程序，自應熟知檢察官、法官在刑案偵查、審判中之角色
    ，其若在警詢筆錄結束後，解送檢察官複訊前，已得知證人
    李子儀遭警方恐嚇而配合指控其販賣毒品，焉會不即向該檢
    察官敘明，或原審審理初期請求調查之理，故其延至100年3
    月22日原審審理時始為如上指摘，卻供詞反覆不一、及與警
    方通常會採取隔離訊問之方式不符，自無可採。況依證人李
    子儀對系爭通訊監察譯文所作通聯原因、目的之說明，明顯
    較被告所作之說明，合乎客觀事證及常理（詳後述），益難
    認確有不正取供，致供述非任意性之情形。是以被告辯護人
    據以請求勘驗證人李子儀於98年7 月10日警詢、偵查筆錄之
    錄音、錄影資料，亦核無必要，併此敘明。綜上，證人李子
    儀於偵查中之陳述，被告及其辯護人並未能釋明有何「顯有
    不可信之情況」，而檢察官訊問時既已依法告知證人李子儀
    得拒絕證言，及具結之義務、偽證之處罰等項，經證人李子
    儀具結後而為證述，顯無任何違法、不當、或迫使其供述非
    任意性之瑕疵，依刑事訴訟法第159條之1 第2項之規定，自
    有證據能力。又按被告詰問證人之權利係訴訟上之防禦權，
    又屬憲法正當法律程序所保障之權利。此等憲法上權利之制
    度性保障，有助於公平審判及發見真實之實現，以達成刑事
    訴訟之目的。為確保被告對證人之詰問權，證人（含其他具
    證人適格之人）於審判中，應依人證之法定程序，到場具結
    陳述，並接受被告之詰問，其陳述始得作為認定被告犯罪事
    實之判斷依據。至於被告以外之人（含證人、共同被告等）
    於審判外之陳述，依法律特別規定得作為證據者（刑事訴訟
    法第159條第1項參照），除客觀上不能受詰問者外，於審判
    中，仍應依法踐行詰問程序（司法院釋字第582 號解釋理由
    書參照），是以被告以外之人在審判中，倘有死亡、或身心
    障礙致記憶喪失或無法陳述、或滯留國外或所在不明而無法
    傳喚或傳喚不到之情形，乃客觀上無從踐行交互詰問程序，
    自不生不當剝奪被告訴訟防禦權之問題。查被告辯護人雖於
    原審聲請傳訊證人李子儀詰問，然證人李子儀經原審及本院
    多方傳、拘未果，有個人戶籍資料查詢結果、本院出入監簡
    列表、在監在押全國紀錄表、傳票回證、拘票及拘提報告在
    卷可憑（見原審訴緝卷第49、56、64、83暨其後3頁、105-1
    至105-2頁、本院卷62-63、65-67、90-95頁），且參酌證人
    李子儀之母對實施拘提人員亦表示李子儀已離家1 年多，與
    家中都沒有聯繫等語（見本院卷第92頁），及證人李子儀業
    經臺灣板橋地方法院檢察署於98年12月14日、臺灣板橋地方
    法院於99年3月31日、及本院於99年1月22日另案分別發布通
    緝，亦有本院被告前案紀錄表附卷可佐，足認證人李子儀確
    已所在不明而無法傳訊，客觀上亦無從踐行交互詰問程序，
    惟本院審理時既將證人李子儀偵查筆錄提示並要以要旨，賦
    予被告辯論之機會，已合法完成調查程序，仍得採為本件判
    斷之證據。至被告辯護人另否認證人李子儀於警詢中供述之
    證據能力，因證人李子儀於警詢中之陳述，與其於偵查中之
    陳述，均相符一致，對於證明本件犯罪事實與否，尚不具必
    要性，本院亦未予引用，併此敘明。
  (二)按實施刑事訴訟程序之公務員，依通訊保障及監察法規定對
    被告或犯罪嫌疑人實施之通訊監察，係為確保國家安全、維
    持社會秩序之目的所為截取他人通訊內容之強制處分。依該
    法修正前、後第5、6、11條規定以觀，通訊監察之內容原則
    上固應針對通訊監察書記載之特定犯罪嫌疑之罪名，惟實施
    通訊監察時，因無法預期及控制實際監察所得之通訊內容及
    範圍，在通訊監察過程中，不免會發生得知在本案通訊監察
    目的範圍以外之通訊內容（有稱之為「另案監聽」、「他案
    監聽」者），此種監察所得與本案無關之通訊內容，如涉及
    受監察人是否另有其他犯罪嫌疑時，得否容許作為另案之證
    據使用，法無明文規定。此種情形因屬於本案依法定程序實
    施通訊監察時，偶然附隨取得之證據，並非實施刑事訴訟程
    序之公務員因違背法定程序取得之證據，自無刑事訴訟法第
    158條之4規定之適用。而同屬刑事強制處分之搜索、扣押，
    則於刑事訴訟法第152 條明定，允許執行人員於實施搜索或
    扣押時，對於所發現「另案應扣押之物」，得以立即採取干
    預措施而扣押之，分別送交該管法院或檢察官（學理上稱為
    「另案扣押」）。則基於同一之法理，及刑事訴訟上發現真
    實之要求，自應容許將在本案通訊監察目的範圍以外，偶然
    獲得之資料，作為另案之證據使用。又96年7 月11日修正公
    布之通訊保障及監察法第5條第5項、第6條第3項均規定「違
    反本條規定進行監聽行為情節重大者，所取得之內容或所衍
    生之證據，於司法偵查、審判或其他程序中，均不得採為證
    據」。依上開二項規定意旨，並參酌刑事訴訟法第158條之4
    之規定，違法監聽如情節並非重大者，所取得之監聽內容及
    所衍生之證據，有無證據能力，仍應就人權保障及公共利益
    之均衡維護予以權衡決定，而非當然無證據能力，則依「舉
    重以明輕」之法理，在合法監聽時，偶然附隨取得之另案證
    據資料，並非違背法定程序取得之證據，亦未侵害憲法所保
    障之人民秘密通訊權，基於維護公平正義及刑事訴訟發現真
    實之目的，該偶然取得之監聽內容及所衍生之證據，亦應認
    為有證據能力（最高法院97年台非字第549 號判決意旨參照
    ）。查本件原係對李子儀（綽號「小武」）所持用行動電話
    門號0000000000號實施合法通訊監察，有臺灣士林地方法院
    核發97年聲監字第442 號通訊監察書及其電話附表附卷可稽
    （見原審訴卷第72-73 頁），偶然附隨取得被告與李子儀於
    97年11月30日毒品交易之證據資料，自非違背法定程序取得
    之證據。且檢察官嗣乃另針對被告（即前開通訊監察紀錄「
    德兄」）所持用行動電話0000000000號，以涉嫌違反毒品危
    害防制條例等案件，向法院聲請核發通訊監察書，並因此查
    悉被告與李子儀另於98年5月9日毒品交易之證據資料，亦有
    臺灣士林地方法院檢察署檢察官辦案進行單、98年聲監續字
    第131 號等通訊監察書及其電話附表及其通訊監察譯文在卷
    可憑（見98他563號卷第2頁、98偵9934號卷第19、61-62 頁
    ），顯見執行監聽機關在上開偶然附隨取得被告販毒之證據
    資料後，即著手另立本案調查被告販毒之事證，自無任何證
    據證明有刻意迴避通訊監察之管制，透過對案外人即李子儀
    （綽號「小武」）行動電話監聽以獲取被告不法事證之證據
    ，是此無違背法定程序取得監聽錄音證據，自有證據能力。
  (三)按被告以外之人於審判外之陳述，雖不符前4 條之規定，而
    經當事人於審判程序同意作為證據，法院審酌該言詞陳述或
    書面陳述作成時之情況，認為適當者，亦得為證據。當事人
    、代理人或辯護人於法院調查證據時，知有第159條第1項不
    得為證據之情形，而未於言詞辯論終結前聲明異議者，視為
    有前項之同意，刑事訴訟法第159條之5定有明文。查檢察官
    、被告及其辯護人於本院對於本判決下引其餘被告以外之人
    於審判外之言詞或書面證據，均表示同意作為證據（見本院
    卷第56反-57、112反-113頁），復於言詞辯論終結前，均未
    聲明異議，本院審酌上開證據資料亦無不當取供，及證明力
    明顯過低之瑕疵，認以之作為證據應屬適當，均有證據能力
    。
貳、實體部分
一、訊據上訴人即被告陳明德固坦承其與李子儀確於97年11月30
    日、98年5月9日有如通訊監察譯文所示之通話，惟矢口否認
    有何販賣第一、二級毒品之犯行，於本院審理時辯稱：98年
    11月30日伊是要把李子儀騙過來，要交給鄧勝天跟李子儀討
    債，伊沒有要賣他毒品。電話中「運動褲」、1個2萬，係指
    毒品海洛因1錢2萬元，伊順著李子儀的話講，要藉毒品交易
    把李子儀騙過來。98年5月9日譯文中「男生」是指甲基安非
    他命，3千元是1公克甲基安非他命，但當天李子儀根本沒有
    來。伊沒有賣，李子儀陷害伊，因李子儀欠伊錢，陷害伊就
    不用還錢云云。
二、經查：
  (一)依0000000000號、0000000000號、0000000000號行動電話之
    通訊監察譯文內容顯示，被告分別於97年11月30日、98年5
    月9 日，有以其所使用之0000000000號行動電話與李子儀所
    使用之0000000000號、0000000000號行動電話為下列通話內
    容（見98偵9934號卷第19頁、原審訴緝卷第40反-42頁）：
  1.於97年11月30日上午9時10分，通話人李子儀（0000000000
    ）、被告（0000000000）。
    （以下以李、陳代號稱呼二人）
    陳：怎樣？
    李：喂！喂！德兄啊！
    陳：喂！
    李：喂！
    陳：怎樣？
    李：昨天的那個那個朋友啊！打電話來說，說說那個，還是
        還是之前那種運動褲，啊他就要啊！啊啊啊怎樣？啊，
        是是要怎樣怎樣和他說？
    陳：啊，我怎麼會，我怎麼會知道什麼之前的，我現在就，
    李：啊？我們是否有之前那種運動褲？
    陳：我怎麼知道，你說是那一種？
    李：就是那種啊！那天，就是，
    陳：萬一明明是一樣的，他說不一樣怎麼辦？
    李：是前幾天，不不不是昨天晚上昨天晚上用得那些也，啊
        ？
    陳：你和他說啦！那個不動的給他啦！
    李：嗯！
    陳：用那種的，我也不會講啦！反正就是
    李：好！不會動的給他就對了！好好！啊、啊！等一下！
    陳：一個二萬，給他一個二萬，
    李：好，那我等一下來拿喔！
    陳：你難道不能找他一起過來？
    李：啊？
    陳：不能找他一起過來嗎？
    李：找他一起過去，這樣的話，我還要去他那裏載他也！
        他沒車啊！
    陳：總比你來這裡，再跑去他那裏，是不是更麻煩！
    李：在新屋也！
    陳：啊？
    李：新屋的那個也！
    陳：哦！
    李：是啊！
    陳：我不知道啦！隨便你要這麼用，你是，我是不會讓你
        退回來的，我跟你說，
    李：我知道啊！我知道啊！
    陳：你快一點，你多久會到？
    李：我現在就去啊！
  2.於97年11月30日上午10時57分，通話人李子儀（0000000000
    ）、被告（0000000000）。
    （以下以李、陳代號稱呼二人）
    陳：怎樣啦！
    李：德兄我水果，水果我給你送來了！我現在在樓下！
    陳：坐電梯上來好不好？搭便車好不好？
    李：好，那個我不會坐啊？
    陳：什麼不會坐啊？
    李：搭便車喔！會啦！我會我會！好啦！
  3.於98年5月9日凌晨1時37分，通話人李子儀（0000000000）
    、被告（0000000000）。
    （以下以李、陳代號稱呼二人）
    李：德兄，你那邊有沒有男生？
    陳：有阿，怎樣？
    李：怎麼算？一克多少？
    陳：3千啦，不然多少？一樣不都是這樣。
    李：要去哪找你？
    陳：安坑麥當勞啦。
    李：喔。
    陳：左轉喔。
    李：阿
    被告於原審及本院審理時、證人李子儀於偵查中，對於上揭
    通話之事實均不爭執，堪認屬實。
  (二)證人李子儀於偵查中證稱：於97年11月30日9 時10分21秒、
    10時57分55秒以伊持用之0000000000電話與被告持用之0000
    000000電話聯繫後，於當天11時許在臺北縣中和市○○路大
    潤發附近，以2萬元當面向被告購買1錢（約3.75公克）海洛
    因。於98年5月9日1 時37分14秒以伊持用之0000000000電話
    與被告持用之0000000000電話聯繫後，在臺北縣新店市○○
    路○段附近麥當勞，以3000元當面向被告購買1公克安非他命
    ，購毒目的係自行施用。譯文的「運動褲」就是毒品、「男
    生」是指安非他命。伊跟被告買過多次，但是警方譯文中伊
    記得僅有這2 次，其他的沒有譯文，有一些譯文也不是購毒
    內容等語明確（見98偵9934號卷第76-77 頁）。對照被告於
    原審準備程序供稱：「運動褲」應該是海洛因。「一個二萬
    」應該是錢，就是「運動褲」海洛因的錢，應該是一錢的單
    位，「一個二萬」就是海洛因的價格。「不會動」是海洛因
    好一點的，沒有摻糖的，意思就是比較好的，整塊的，沒有
    動過的等語（見原審訴緝卷第41頁反面）；及於本院審理時
    供稱：電話中「運動褲」、1個2萬，係指毒品海洛因1錢2萬
    元。「男生」是指甲基安非他命，3千元是1公克甲基安非他
    命等語（見本院卷第115頁），堪認渠2人對上開通訊監察譯
    文代號之說明並無歧異，足認上開通話內容確係渠2人分別
    關於海洛因、安非他命之毒品交易通聯無訛。
  (三)被告雖辯稱：98年11月30日伊是要把李子儀騙過來，要交給
    鄧勝天跟李子儀討債，伊沒有要賣他毒品。電話中「運動褲
    」、1個2萬，係指毒品海洛因1錢2萬元，伊順著李子儀的話
    講，要藉毒品交易把李子儀騙過來。98年5月9日譯文中「男
    生」是指甲基安非他命，3千元是1公克甲基安非他命，但當
    天李子儀根本沒有來云云（見本院卷第115 頁），然稽以上
    開通訊監察譯文，被告與李子儀間顯均無確認被告有無販賣
    毒品，乃直接以代號就毒品種類、數量、價格作商議，若非
    渠等間對被告從事販賣毒品暗語已甚熟稔，何以能毫不試探
    、質疑，逕不停頓地即以代號完成交易？再者，被告若僅係
    為將李子儀騙來討債，又豈會在上開通話中與李子儀討論該
    朋友所指「之前那種運動褲（即海洛因）」為何者，且最終
    為避免雙方認知歧異，被告決定告以「不會動（即比較好的
    ，整塊的，沒有動過之海洛因）」進行交易？更遑論被告復
    一再要求李子儀攜同該朋友一同前來直接進行交易，否則「
    我是不會讓你退回來的」等語，顯然俱核與被告前辯為騙李
    子儀前來、討債之情節相悖，已非可信。再參以證人鄧勝天
    經原審傳訊到庭乃證稱：被告是伊國小同學的好朋友，認識
    不會很久，也沒什麼交情。我知道李子儀欠被告錢，我在被
    告住處見到李子儀，而且提到要處理債務這種情況共有2次
    。被告有委託我要向李子儀收錢。第一次當天，是李子儀下
    來帶我的，因為李子儀要拿感應器，我沒有在李子儀搭乘電
    梯上到被告住處的時候，在電梯門口控制住李子儀，把李子
    儀帶到被告的房間去要去處理債務的問題，是李子儀自己願
    意的。被告要我假裝是錢莊放款的，當天我沒有跟李子儀下
    樓去對面的網咖打電動或聊天，我、李子儀跟被告在一起1
    至2個小時，在被告住處談還錢事宜，都是李子儀自己說好
    ，還說如果沒有還錢，要把車子抵押給被告，鑰匙是李子儀
    自己交給被告的，被告要我當第三人作證說李子儀願意抵押
    車子。在李子儀自願的情況下簽有欠錢的證明，如果沒有按
    照時間還的話，願意把車押給被告，當天被告有交給我李子
    儀的車鑰匙，要我去談錢的事情，去取車之前，李子儀騙我
    說他要去加油，我給他1000至2000元給他，他就不見了，被
    告就覺得我把李子儀放掉了，後來我就沒在繼續陪被告處理
    。第二次，是後來不知道隔了多久，我人已經在被告家裡面
    ，被告說他已經在電話中騙出李子儀了，我就比較沒有印象
    了，好像是李子儀請他媽媽直接送錢，我後來是先走了，就
    剩下李子儀與被告等語（見原審訴緝卷第74-78反頁）；而
    被告於原審審理時則供稱：鄧勝天是專門幫忙解決債務的部
    分，當時李子儀的事情我是請鄧勝天幫忙催討李子儀欠我的
    錢。李子儀之前欠我錢，大約是差不多7萬元，那一次被我
    抓來之後，我修理他打了一頓之後，我扣下車子，他還我2
    萬5千元，剩下的4萬5千元，我還讓他分成5張本票，但是後
    來李子儀躲起來。後來李子儀又打電話找我，要來向我騙錢
    ，還是說要來買毒品，我就是借這個機會要設局騙李子儀過
    來，打電話時鄧勝天剛好是在我那邊，通完電話後，我就告
    訴鄧勝天說李子儀終於要來了，等一下把他抓起來要他還這
    個錢。李子儀到了我中和大潤發附近住家的時候，李子儀有
    打一通電話，問說怎麼上來，我要李子儀順便搭別人的電梯
    一起上來，電梯上來之後，鄧勝天就在電梯口等他，我可能
    是把感應器拿給鄧勝天要他把李子儀帶過來。當天李子儀有
    開車來，我有把車鑰匙扣下來交給鄧勝天，要李子儀還多少
    錢再把車子還給他，我就出去了，我叫鄧勝天與李子儀出去
    ，他們是在旁邊的網咖，當時我與鄧勝天還有聯絡電話，鄧
    勝天說李子儀要去向他的親戚拿2萬元給我，後來沒有拿到
    錢，鄧勝天就把李子儀給放了，李子儀的車子也沒辦法交給
    我等語（見原審訴緝卷第69反-73反頁）；又稱：98年5月9
    日凌晨1時伊只有之前打電話給李子儀，想騙李子儀出來還
    錢，伊有去麥當勞等他，但是李子儀卻沒有露面云云（見原
    審訴緝卷第61頁）。足認被告與證人鄧勝天就第1次究係鄧
    勝天或李子儀孰先到被告家中、李子儀有無遭鄧勝天控制行
    動、鄧勝天是否有與李子儀前往網咖談論債務處理事宜；第
    2次用電話中騙出李子儀，李子儀究有無到場等重要情節，
    彼等互核所述顯然迥異，亦證被告所辯上開通聯之目的，係
    以交易毒品為由，將李子儀誘騙至住處附近，以便與鄧勝天
    一同為債務處理事宜，亦屬虛構，委不足採。況再依被告門
    號000000 0000號之行動電話與李子儀門號0000000000號之
    行動電話通聯紀錄狀況以觀（見98偵9934號卷第18頁），被
    告與李子儀除於97年11月30日有談論交易毒品之內容外，於
    97年11月30日之前、後一日亦有通話，被告於97年11月29
    日與李子儀尚有所聯繫，即無被告前稱李子儀因欠錢遭修理
    後，藏匿無蹤之情況，且若被告於97年11月30日確有以誘騙
    之方法，將李子儀騙出，並有控制其行動、扣車之行為，何
    以於97年12月1日李子儀還會再與被告連繫，並相約見面之
    情。基此，被告辯稱於97年11月30日及98年5月9日是以販賣
    第一、二級毒品海洛因及甲基安非他命為由誘騙李子儀出面
    處理債務等情，顯係臨訟卸責之詞，殊不足採。而本件證人
    李子儀於偵查中證稱所證毒品交易乙節，顯較合乎本件客觀
    事證及常理，應堪予採信。至於上開97年11月30日通聯對話
    ，李子儀雖向被告表示係另一不詳姓名之朋友欲購買海洛因
    ，然就被告販賣毒品之對象，係交付予李子儀進而收受代價
    ，不論李子儀是否轉賣或再行交付他人，均無解於被告販賣
    之犯行，附此敘明。
  (四)被告雖又辯稱：伊沒有賣，李子儀陷害伊，因李子儀欠伊錢
    ，陷害伊就不用還錢云云。然若被告持有李子儀簽發之本票
    為實，自得自己或委由他人即時持該等本票向被告或法院主
    張權利，取回欠款，李子儀尚無據此免除債務之可能。又證
    人李子儀向被告所購買第一、二級毒品數量尚屬少量，且復
    於偵查中陳明係供己施用，顯無據此希冀求得毒品危害防制
    條例第17條第1 項減刑之適用，況證人李子儀指證被告販賣
    第一、二級毒品後，警方旋即提醒李子儀誣陷他人須負刑事
    責任；而檢察官在令李子儀具結前，更詳敘其坦承向被告購
    買毒品施用，可能導致自己受追訴之虞，及具結之義務、偽
    證之處罰（見98偵9934號卷第76頁），而證人李子儀在依法
    具結，願擔負偽證罪罪責之下，仍為前開證述，其證言之可
    信性已獲相當擔保，應無故意為不實陳述構陷被告於罪之動
    機。且其證言合乎本件客觀事證及常理，是被告及其辯護人
    空言指摘李子儀係配合警方誣指被告販毒，或稱李子儀陷害
    伊就不用還錢云云，自均非可採。
  (五)按販賣毒品係違法行為，非可公然為之，而毒品本無一定之
    公定價格，是其各次買賣之價格，當亦各有差異，而或隨供
    需雙方之資力、關係之深淺、需求之數量、貨源之充裕與否
    、販賣者對於資金之需求程度，以及政府查緝之態度，進而
    為各種不同之風險評估，而為機動性之調整，是其價格標準
    ，自非一成不變，且販賣者從各種「價差」或「量差」或「
    純度」謀取利潤方式，亦有差異，然其所圖利益之非法販賣
    行為目的，則屬相同，並無二致。因之，販賣利得，除經被
    告坦承，或其價量至臻明確，確實難以究其原委。然按一般
    民眾普遍認知之毒品非法交易，向為政府查禁森嚴且重罰不
    寬貸，衡諸常情，倘非有利可圖，絕無甘冒重罰風險之理。
    從而，舉凡其有償交易，除足反證其確另基於某種非圖利本
    意之關係外，尚難因無法查悉其買進、賣出之差價，而諉無
    營利之意思，或阻卻販賣犯行之追訴。又販賣毒品者，其主
    觀上有營利之意圖，客觀上有販賣之行為即足構成，至於實
    際上是否已經獲利則非所問。即於有償交付他人之初，係基
    於營利之意思，並著手實施，而因故無法高於購入之原價出
    售，最後不得不以原價或低於原價交付他人時，仍屬販賣行
    為。查被告雖否認本件存有價差（見原審訴緝卷第41頁反面
    、本院卷第115 頁），然衡以被告本身即有施用第一、二級
    毒品之犯罪前科，此有本院被告前案紀錄表可稽，其對於毒
    品取得非易，毒品交易為檢警機關嚴予取締之犯罪，法律並
    就此設有重典處罰，當知之甚明，而被告對外以行動電話作
    為毒品交易之聯絡工具，毒品復採代號行之，且為避免雙方
    認知歧異，被告決定告以「不會動（即比較好的，整塊的，
    沒有動過之海洛因）」進行交易，進而交付毒品予購買者李
    子儀，被告若非有利可圖，豈有數次聯絡、商議如何避免爭
    議，進而犯險進行第一、二級毒品海洛因及甲基安非他命交
    易之意願，被告主觀上有營利之意圖，自甚明確。
  (六)綜上所述，被告及其辯護人上開所辯，顯均係事後卸責之詞
    ，委不足採。本件事證明確，其販賣第一、二級毒品犯行，
    俱堪認定，應依法論科。
三、論罪
  (一)被告行為後，毒品危害防制條例亦於98年5 月20日修正公布
    ，同年月22日施行，修正前毒品危害防制條例第4條第1項、
    第2 項規定：「製造、運輸、販賣第一級毒品者，處死刑或
    無期徒刑；處無期徒刑者，得併科新臺幣1 千萬元以下罰金
    」、「製造、運輸、販賣第二級毒品者，處無期徒刑或7 年
    以上有期徒刑，得併科新臺幣7 百萬元以下罰金」，而分別
    修正為：「製造、運輸、販賣第一級毒品者，處死刑或無期
    徒刑；處無期徒刑者，得併科新臺幣2 千萬元以下罰金」、
    「製造、運輸、販賣第二級毒品者，處無期徒刑或7 年以上
    有期徒刑，得併科新臺幣1 千萬元以下罰金」，同條例第17
    條第2 項雖修正為：「犯第4條至第8條之罪於偵查中及審判
    中均自白者，減輕其刑」，然被告並未自白犯罪，故無該條
    項之適用，茲比較同條例第4 條第1項、第2項新舊法條以原
    舊法律較有利於行為人者，依法自應適用最有利於行為人之
    法律即修正前毒品危害防制條例第4 條第1項、第2項規定論
    處。
  (二)按海洛因及甲基安非他命，為毒品危害防制條例第2條第2項
    第1款、第2款所規定之第一、二級毒品，不得非法持有及販
    賣。核被告所為，係犯修正前毒品危害防制條例第4條第1項
    之販賣第一級毒品罪及修正前同條第2 項之販賣第二級毒品
    罪。其販賣第一、二級毒品前持有該毒品之低度行為，應為
    販賣之高度行為所吸收，不另論罪。被告所犯上開販賣第一
    、二級毒品二罪間，犯意個別，行為互異，應予分論併罰。
    被告有如犯罪事實欄所載之犯罪科刑及執行紀錄，有本院被
    告前案紀錄表1 份在卷可參，其於受有期徒刑之執行完畢後
    ，5年內故意再犯本案有期徒刑以上之2罪，均為累犯，應各
    依刑法第47條第1 項規定，加重其刑（販賣第一級毒品罪，
    其法定刑死刑及無期徒刑部分依法不得加重）。被告意圖營
    利販賣第一、二級毒品海洛因及甲基安非他命，固應受非難
    ，惟念其所出售之毒品，數量甚微且其次數僅2 次，實際獲
    利不多，與販賣毒品數量達數公斤以上之嚴重危害社會治安
    情形不同，誠屬情輕法重，倘對其販賣毒品海洛因及甲基安
    非他命之犯行分別科以法定最輕本刑之無期徒刑，或7年以
    上有期徒刑，猶嫌過重，衡情尚有可憫恕之處，爰依刑法第
    59條之規定減輕其刑。
四、原審以被告犯罪事證明確，予以論罪科刑，固非無見，惟查
    ，被告行為後，毒品危害防制條例已於98年5 月20日修正公
    布，同年月22日施行，原審漏未比較新舊法之適用，而逕依
    修正後之規定論處（按判決末附錄論罪法條參照），於法自
    有違誤，被告上訴意旨仍執前詞否認犯罪，雖為無理由，惟
    原判決既有上開可議，仍屬不可維持，自應由本院將原判決
    撤銷改判，爰審酌販賣毒品行為乃煙毒禍害之源，非僅他人
    之生命、身體受其侵害，且社會、國家之法益亦不能免，被
    告竟無視法令禁制，販賣第一、二級毒品予李子儀，其犯罪
    所生之危害非輕，且被告犯後未能坦承犯行之態度，復參酌
    被告之素行、販賣毒品之動機、數量、犯罪所得多寡等一切
    情狀，分別量處如主文第2 項所示之刑，並定應執行刑，以
    資懲儆。扣案之行動電話1 支（含0000000000號門號SIM卡1
    枚），為被告所有，業據被告供述在卷（見原審訴緝卷第10
    1 頁），另被告販賣第一、二級毒品所得2萬3千元（販賣第
    一級毒品所得2萬及販賣第二級毒品所得3千元），分別係供
    被告犯毒品危害防制條例第4 條第1項、第2項之罪所用之物
    及犯罪所得之財物，均應依同條例第19條第1 項規定在各該
    主文項下沒收之，且就犯罪所得財物部分，諭知如全部或一
    部不能沒收時，以其財產抵償之。
據上論斷，應依刑事訴訟法第369條第1項前段、第364條、第299
條第1項前段，修正前毒品危害防制條例第4條第1項、第2項、第
19條第1項，刑法第11條、第47條第1項、第51條第5款、第59 條
，判決如主文。
本案經檢察官鄭龍照到庭執行職務。
中    華    民    國   100    年    7     月    25    日
                  刑事第二十二庭審判長法  官  郭雅美
                                      法  官  李麗珠
                                      法  官  洪于智
以上正本證明與原本無異。
如不服本判決，應於收受送達後10日內向本院提出上訴書狀，其
未敘述上訴之理由者並得於提起上訴後10日內向本院補提理由書
（均須按他造當事人之人數附繕本）「切勿逕送上級法院」。
                                      書記官  強梅芳
中    華    民    國   100    年    7     月    27    日
附錄：本案論罪科刑法條全文
修正前毒品危害防制條例第4條
製造、運輸、販賣第一級毒品者，處死刑或無期徒刑；處無期徒
刑者，得併科新臺幣1 千萬元以下罰金。
製造、運輸、販賣第二級毒品者，處無期徒刑或7 年以上有期徒
刑，得併科新臺幣7 百萬元以下罰金。
製造、運輸、販賣第三級毒品者，處5 年以上有期徒刑，得併科
新臺幣5 百萬元以下罰金。
製造、運輸、販賣第四級毒品者，處3 年以上10年以下有期徒刑
，得併科新臺幣3 百萬元以下罰金。
製造、運輸、販賣專供製造或施用毒品之器具者，處1年以上7年
以下有期徒刑，得併科新臺幣1 百萬元以下罰金。
前五項之未遂犯罰之。